【裁判字號】    99,訴,1077
【裁判日期】    991119
【裁判案由】    違反野生動物保育法
【裁判全文】
臺灣屏東地方法院刑事判決              99年度訴字第1077號
公  訴  人  臺灣屏東地方法院檢察署檢察官
被      告  許中如
上列被告因違反野生動物保育法案件，經檢察官提起公訴（99年
度偵字第8293號），被告於本院準備程序就被訴事實為有罪之陳
述，經合議庭裁定由受命法官獨任進行簡式審判程序，並判決如
下：
    主  文
許中如犯野生動物保育法第四十一條第一項第一款、第二款、第
三款之非法獵捕保育類野生動物罪，處有期徒刑柒月。緩刑貳年
，並應向公庫支付新臺幣陸萬元。扣案之「鳥仔踏」捕鳥器參拾
支及已死亡伯勞鳥屍體拾捌隻均沒收。
    事  實
一、許中如明知紅尾伯勞鳥（學名：Lanius Cristatus）係經行
    政院農業委員會公告列為保育類野生動物，且係過境候鳥，
    並未在臺灣地區有繁殖情形，族群量亦未逾越環境容許量，
    非經主管機關許可，不得予以騷擾、虐待、獵捕、宰殺或為
    其他利用。竟為供己食用，而非基於學術研究、教育或試驗
    研究之目的，復未經主管機關之許可，於民國99年9 月2 日
    上午9 時許，單獨在屏東縣恆春鎮鵝鑾鼻燈塔北側樹林空地
    上插設俗稱「鳥仔踏」之捕鳥器30支，使用禁止獵捕野生動
    物之方式獵捕前述保育鳥類，嗣於同日上午11時18分許，許
    中如前往上開處所抓取被誘捕之紅尾伯勞鳥時，為執行護野
    鳥埋伏勤務之員警當場查獲，並扣得已死亡之紅尾伯勞鳥活
    鳥18隻及供犯罪所用之鳥仔踏30支。
二、案經屏東縣政府警察局恆春分局報告臺灣屏東地方法院檢察
    署檢察官偵查起訴。
    理  由
一、按簡式審判程式之證據調查，不受刑事訴訟法第159 條第1
    項所定：「被告以外之人於審判外之言詞或書面陳述，不得
    作為證據。」之限制，此見同法第273 條之2 規定甚明。是
    本判決下列所引用之被告以外之人於審判外所為之陳述，依
    前揭法律規定，均得作為證據，先予敘明。
二、上開犯罪事實，業據被告許中如坦承不諱，復有卷附之扣押
    筆錄、扣押物品目錄表、墾丁國家公園管理處鑑定報告書及
    鑑定人基本資料及履歷各一份、行政院農委會公告「保育類
    野生動物名錄」節本一份、現場照片3 張、墾丁國家公園範
    圍區域圖刑案現場衛星照片可資佐證，俱徵被告前揭不利於
    己之自白與事實相符，本案事證明確，其犯行堪予認定，應
    依法論科。
三、查紅尾伯勞鳥係行政院農業委員會以98年3 月4 日農林務字
    第0981700180號公告之保育類野生動物。按野生動物保育法
    第41條第1 項第1 、3 款均係就不同情形下，對於保育類野
    生動物為獵捕、宰殺之處罰規定，如僅有其中一款情形之獵
    捕或宰殺保育類野生動物，固祇成立其中一款之獵捕或宰殺
    保育類野生動物罪；如兼具其中多款之情形，因獵捕或宰殺
    之行為只有一個，仍只成立一罪，不能認為係法規競合或犯
    罪競合，並無刑法第55條之適用，其判決主文應將各款情形
    順序揭明，理由並應引用各款，俾相適應（最高法院92年度
    臺上字第6402號判決要旨參照）。經查，紅尾伯勞鳥為保育
    類野生動物，未具同法第18條第1 項第1 款族群量逾越環境
    容許量者之條件；被告亦非基於學術研究或教育目的，經中
    央主管機關許可者，而違反同法第18條第1 項第2 款規定；
    被告使用獸鋏獵捕紅尾伯勞鳥，違反第19條第1 項第6 款規
    定，即分別符合第41條第1 項第1 款、第2 款、第3 款情形
    之處罰規定。核被告所為，係犯野生動物保育法第41條第1
    項第1 款、第2 款、第3 款之非法獵捕保育類野生動物罪。
    起訴書所犯法條欄雖未引用野生動物保育法第41條第1項 第
    2 款，惟其犯罪事實欄已記載被告「非基於學術研究、教育
    或試驗研究之目的，且未經主管機關許可」而獵捕紅尾伯勞
    鳥，亦為起訴效力所及，是本院自得就被告所犯違反野生動
    物保育法第41條第1 項第2 款之罪部分予以審理。爰審酌被
    告僅於80年間因公共危險案件經高等法院高雄分院以80年度
    上訴字第684 號判決處有期徒刑1 年，緩刑3 年，有臺灣高
    等法院被告前案紀錄表1 份附卷可稽，素行尚可，其架設陷
    阱獵捕紅尾伯勞鳥之行為，與保育野生動物之思潮相悖，誠
    屬不該，惟其犯後坦認犯行，深感悔悟，態度良好，兼衡其
    生活狀況、智識程度等一切情狀，量處如主文所示之刑。再
    被告因上開因公共危險案件經法院判決處有期徒刑1 年，緩
    刑3 年確定後，迄今均未曾因故意犯罪受有期徒刑以上刑之
    宣告之情，有前揭臺灣高等法院被告前案紀錄表可考，其因
    欠缺保育野生動物之觀念，致罹刑典，經此次罪刑之宣告後
    ，應知警惕，信無再犯之虞，本院認對其所宣告之刑以暫不
    執行為適當，爰依刑法第74條第1 項第2 款併予宣告緩刑2
    年，以啟自新；惟為確實督促被告能戒慎行止，預防再犯，
    並按其所犯情節，依刑法第74條第2 項第4 款規定，諭知被
    告應向公庫支付新臺幣60,000元（此部分得為強制執行名義
    ）。又依刑法第75條之1 第1 項第4 款規定，受緩刑之宣告
    而違反上開本院所定負擔情節重大者，足認原宣告之緩刑難
    收其預期效果，而有執行刑罰之必要者，得撤銷其宣告，附
    此敘明。
四、末按犯第40條、第41條、第42條或第43條第3 項之罪，查獲
    之保育類野生動物產製品及供犯罪所用之獵具、藥品、器具
    ，沒收之，野生動物保育法第52條第1 項後段定有明文。扣
    案之「鳥仔踏」30支被告雖辯稱係撿到，然若係撿到，衡情
    數量應僅寥寥幾支，而非多達30支，被告亦未提出具體事證
    以佐，所辯實難採憑，故「鳥仔踏」應係被告所有供其犯本
    案所用之獵具、器具，又已死亡伯勞鳥屍體18隻屬查獲之保
    育類野生動物產製品，爰依上開規定諭知沒收。
據上論斷，應依刑事訴訟法第273 條之1 第1 項、第299 條第1
項前段，野生動物保育法第41條第1 項第1 款、第2 款、第3 款
、第52條第1 項後段，刑法第11條、第74條第1 項第1 款、第2
項第4 款，判決如主文。
本案經檢察官潘國威到庭執行職務。
中    華    民    國    99    年    11    月    19    日
                  刑事第三庭    法  官  蕭筠蓉
以上正本證明與原本無異。
如不服本判決應於收受判決後10日內向本院提出上訴書狀，並
應敘述具體理由；其未敘述上訴理由者，應於上訴期間屆滿後
20日內向本院補提理由書（均須按他造當事人之人數附繕本）
「切勿逕送上級法院」。
中    華    民    國    99    年    11    月    19    日
                                書記官  張語恬
附錄法條：
野生動物保育法第41條
有下列情形之一，處6 月以上5 年以下有期徒刑，得併科新臺幣
20萬 元以上1 百萬元以下罰金：
一、未具第18條第1 項第1 款之條件，獵捕、宰殺保育類野生動
    物者。
二、違反第18條第1 項第2 款規定，未經中央主管機關許可，獵
    捕、宰殺保育類野生動物者。
三、違反第19條第1 項規定，使用禁止之方式，獵捕、宰殺保育
    類野生動物者。
於劃定之野生動物保護區內，犯前項之罪者，加重其刑至三分之
一。
第 1 項之未遂犯罰之。

司法院資訊處製作；財團法人民間司法改革基金會備份。
